高雄高等行政法院簡易判決
　　　　　　　　　　　　　　　 九十四年度簡字第一八六號
原　　　告　甲○○
被　　　告　財政部臺灣省南區國稅局
代　表　人　乙○○局長
上列當事人間因綜合所得稅事件，原告不服財政部中華民國九十
四年四月十三日台財訴字第０九四０００一八四九０號訴願決定
，提起行政訴訟。本院判決如下：
    主  文
原告之訴駁回。
訴訟費用由原告負擔。
    事實及理由
一、緣原告九十一年度綜合所得稅結算申報，列報免稅額新臺幣
    （下同）二二二、０００元，被告以其中許系華九十一年度
    未滿六十歲，未符合行為時（下同）所得稅法第十七條第一
    項第一款第四目之規定，原告之叔黃延輝未符合民法第一千
    一百十四條第四款及第一千一百二十三條第三項之規定，乃
    否准認列免稅額一四八、０００元，原告不服，申經復查未
    獲變更，就黃延輝免稅額提起訴願，亦遭決定駁回，遂提起
    本件行政訴訟。
二、原告起訴主張略以：（一）查扶養納稅義務人之其他親屬須
    合於民法第一千一百一十四條第四款「家長家屬相互間」。
    扶養家屬須合於民法第一千一百二十三條第三項規定，為所
    得稅法第十七條第一項第一款第四目所明定，而原告扶養叔
    父年滿六十歲且在同一戶口內，符合上揭扶養其他親屬有關
    法律規定應無爭議。（二）查民法第一千一百二十三條第三
    項規定：「雖非親屬而以永久共同生活為目的同居一家者，
    視為家屬。」之規定。為詮釋非親屬關係之人成為家屬之要
    件，而非限制親屬之規定，其法意旨甚明；然被告竟以該規
    定為否認扶養親屬之依據，其涵攝錯誤甚明。（三）次查被
    告以「原告平日工作地點，係在於台北縣，僅於假日始回戶
    籍地，難認與受扶養親屬黃延輝，有永久生活為目的，而居
    一家之客觀事實」作為剔除扶養額之依據。然查該論述依據
    上揭民法規定，是否認「家屬」關係存在而已，與本案扶養
    親屬關係之法律依據無關。綜上所陳，本案原處分及復查、
    訴願決定均未依法行政，顯有違誤，自難甘服，應予撤銷云
    云。被告則以：（一）按「一、免稅額：納稅義務人按規定
    減除其本人、配偶及合於下列規定扶養親屬之免稅額；‧‧
    ‧（四）納稅義務人其他親屬或家屬，合於民法第一千一百
    十四條第四款及第一千一百二十三條第三項之規定，未滿二
    十歲或滿六十歲以上無謀生能力，確係受納稅義務人扶養者
    。但受扶養者之父或母如屬第四條第一款及第二款之免稅所
    得者，不得列報減除。」為所得稅法第十七條第一項第一款
    第四目所明定。次按「左列親屬互負扶養之義務：‧‧‧四
    、家長家屬相互間。」及「雖非親屬而以永久共同生活為目
    的同居一家者，視為家屬。」為民法第一千一百十四條第四
    款及第一千一百二十三條第三項所規定。復按「納稅義務人
    申報扶養符合所得稅法第十七條第一項第一款第四目規定之
    其他親屬或家屬，應提出左列有關之證明文件，據以減除免
    稅額：（一）家長家屬關係且確受扶養之證明文件：１．納
    稅義務人與其他親屬或家屬有家長家屬關係而同居一戶者：
    如戶口名簿影本或身分證影本或其他適當證明文件。２．非
    同戶籍惟同居一家且確受扶養者：如村里長證明、受扶養者
    （或其監護人）註明確受納稅義務人扶養之切結書或其他適
    當證明文件。（二）無謀生能力或受扶養者之父母非屬所得
    稅法第四條第一、二款之免稅所得者之證明文件：１．年滿
    六十歲沒有謀生能力者：如醫師證明或其他適當證明文件。
    ２．未滿二十歲，且父或母非屬現役軍人或托兒所、幼稚園
    、公私立國民中小學的教職員者：如受扶養父母親之身分證
    正反面影本。」為財政部八十六年二月二十日台財稅第八六
    一八八五一一九號函所釋示。（二）原告九十一年度綜合所
    得稅結算申報，列報免稅額二二二、０００元，被告以其中
    黃延輝（二十九年次）與原告未有以永久共同生活為目的而
    同居一家之家長家屬關係，乃否准認列免稅額七四、０００
    元。（三）查系爭受扶養親屬黃延輝九十一年度雖與原告同
    戶設籍（家長黃延輝），惟原告平日工作地點係於臺北縣馬
    偕紀念醫院淡水分院，僅於假日始回戶籍地，有被告嘉義縣
    分局九十二年四月十六日實地訪查紀錄表可稽，難認原告與
    受扶養親屬黃延輝有永久共同生活為目的而同居一家之客觀
    事實，次查原告所提系爭受扶養親屬黃延輝出具之聲明書，
    難認為原告有扶養之實情，原告縱有資助系爭受扶養親屬黃
    延輝之事實，仍僅屬顧念親屬之誼而給與資助之行為，係本
    於雙方之親情而生，尚不在所得稅法第十七條第一項第一款
    第四目規定而享有免稅額之列，其所訴洵不足採等語資為抗
    辯，而聲明求為判決駁回原告之訴。
三、按「一、免稅額：納稅義務人按規定減除其本人、配偶及合
    於下列規定扶養親屬之免稅額；‧‧‧（四）納稅義務人其
    他親屬或家屬，合於民法第一千一百十四條第四款及第一千
    一百二十三條第三項之規定，未滿二十歲或滿六十歲以上無
    謀生能力，確係受納稅義務人扶養者。但受扶養者之父或母
    如屬第四條第一款及第二款之免稅所得者，不得列報減除。
    」為所得稅法第十七條第一項第一款第四目所明定。次按「
    左列親屬互負扶養之義務：‧‧‧四、家長家屬相互間。」
    、「稱家者，謂以永久共同生活為目的而同居之親屬團體。
    」為民法第一千一百十四條第四款、第一千一百二十二條所
    規定。復按「納稅義務人申報扶養符合所得稅法第十七條第
    一項第一款第四目規定之其他親屬或家屬，應提出左列有關
    之證明文件，據以減除免稅額：（一）家長家屬關係且確受
    扶養之證明文件：１．納稅義務人與其他親屬或家屬有家長
    家屬關係而同居一戶者：如戶口名簿影本或身分證影本或其
    他適當證明文件。２．非同戶籍惟同居一家且確受扶養者：
    如村里長證明、受扶養者（或其監護人）註明確受納稅義務
    人扶養之切結書或其他適當證明文件。（二）無謀生能力或
    受扶養者之父母非屬所得稅法第四條第一、二款之免稅所得
    者之證明文件：１．年滿六十歲沒有謀生能力者：如醫師證
    明或其他適當證明文件。２．未滿二十歲，且父或母非屬現
    役軍人或托兒所、幼稚園、公私立國民中小學的教職員者：
    如受扶養父母親之身分證正反面影本。」為財政部八十六年
    二月二十日台財稅第八六一八八五一一九號函釋示明確。
四、原告雖執前詞以為爭議，惟查，系爭受扶養親屬黃延輝係原
    告之叔，九十一年度雖與原告同戶設籍於嘉義縣水上鄉○○
    村○○路○段二五七號（家長黃延輝），惟原告平日工作地
    點係於臺北縣馬偕紀念醫院淡水分院，僅於假日始回戶籍地
    ，此有被告嘉義縣分局職員黃鈺棋、鄭婉玲於九十二年四月
    十六日實地訪查黃延輝之紀錄表可稽，原告與受扶養親屬黃
    延輝顯無以永久共同生活為目的而同居一家之客觀事實，揆
    諸前揭民法第一千一百二十二條之規定，於九十一年度尚難
    認黃延輝與原告有家長、家屬之關係，而依同法第一千一百
    十四條第四款之規定，原告對黃延輝負有扶養義務。次查，
    原告所提系爭受扶養親屬黃延輝出具之聲明書，原告縱有資
    助系爭受扶養親屬黃延輝之事實，仍僅屬顧念親屬之誼而給
    與資助之行為，係本於雙方之親情而生，參諸前揭說明，尚
    不在所得稅法第十七條第一項第一款第四目規定而享有免稅
    額之列。是原告所為指摘，均不足採。被告以其中黃延輝與
    原告未有以永久共同生活為目的而同居一家之家長家屬關係
    ，乃否准認列免稅額七四、０００元，於法並無不合。
五、綜上所述，被告原處分以原告之叔黃延輝未符合民法第一千
    一百十四條第四款之規定 (原告與黃延輝有親屬關係，與民
    法第一千一百二十三條第三項規定無涉，原處分雖贅引民法
    第一千一百二十三條第三項之規定，惟於原處分之結果並無
    影響，附此說明。)，乃否准認列免稅額七四、０００元，
    尚無違誤，復查及訴願決定遞予維持，亦無不合，原告提起
    本件訴訟，求為撤銷訴願決定及原處分，為無理由，應予駁
    回，又本件因屬簡易案件，故不經言詞辯論為之。
據上論結，本件原告之訴為無理由，依行政訴訟法第二百三十三
條第一項、第二百三十六條、第一百九十五條第一項後段、第九
十八條第三項前段，判決如主文。
中　　華　　民　　國　九十四　年　  八  　月　二十四　日
                  第二庭      法　官　林勇奮
以上正本係照原本作成。
如不服本判決，應於送達後二十日內，向本院提出上訴狀並表明
上訴理由，如於本判決宣示後送達前提起上訴者，應於判決送達
後二十日內補提上訴理由書（須按他造當事人人數附繕本）。
提起上訴應預繳送達用雙掛號郵票七份（每份三十四元）。
中　　華　　民　　國　九十四　年　  八  　月　二十四　日
　　　　　　　　　　　　　　　書記官　涂瓔純
附註：
行政訴訟法第二百三十五條（第一項、第二項）：
對於適用簡易程序之裁判提起上訴或抗告，須經最高行政法院之
許可。
前項許可，以訴訟事件所涉及之法律見解具有原則性者為限。
